【裁判字號】    90,易,1679
【裁判日期】    901213
【裁判案由】    竊盜等
【裁判全文】
臺灣桃園地方法院刑事判決                          九十年度易字第一六七九號
    公  訴  人  臺灣桃園地方法院檢察署檢察官
    被      告  丁○○
右列被告因竊盜等案件，經檢察官提起公訴（八十九年度偵字第一六五六二號），本
院判決如左：
    主  文
丁○○意圖為自己不法之所有，以詐術使人將本人之物交付，未遂，累犯，處有期徒
刑伍月，如易科罰金以參佰元折算壹日；又傷害人之身體，累犯，處有期徒刑參月，
如易科罰金以參佰元折算壹日。應執行有期徒刑柒月，如易科罰金以參佰元折算壹日
。
    事  實
一、丁○○曾於民國八十五年間因恐嚇案件，經法院於八十六年二月二十四日判處有
    期徒刑八月確定，甫於八十六年十二月三十一日執行完畢。竟仍不知悔改，復意
    圖為自己不法之所有，於八十九年十月間某日，見祥鑫興業股份有限公司（下稱
    祥鑫公司）所有之ＬＩ─九五三一號自小客車車門未上鎖，停放在桃園縣大溪鎮
    瑞興里十七鄰六之六號祥鑫公司前廣場，乃徒手開啟車門上車，竊取祥鑫公司所
    有置放於車內之應收帳單十紙（其中三張未起獲）。得手後，於八十九年十月二
    十三日十三時許，在桃園縣大溪鎮○○路一二一一號甲○○住處，將其中債務人
    葉鈞洲之五十萬五千六百元帳單，交付不知情之甲○○，請其代為前往收取，言
    明取得帳款後，支付一成作為報酬，甲○○不疑有他，持該份帳單前往葉鈞洲處
    收款，葉鈞洲覺得可疑，乃主動向戊○○查證，得知該紙帳單係戊○○失竊之物
    ，而未付款，致未得逞。戊○○旋抵葉鈞洲處，要求甲○○交待帳單來源後，請
    甲○○將丁○○約出，甲○○乃與丁○○相約於同月二十五日十五時許，在桃園
    縣大溪鎮○○路二一一巷前等，戊○○偕李長青、丙○○等人一同前往該處，丁○○見一行人前來，即將其使用中之友人所有檳榔剪刀拆成二片，將其中一片藏
    放於長褲口袋內備用後，即加速逃離現場，戊○○等人在後直追，丁○○為圖脫
    因，竟另基於傷害他人之犯意，持上開剪刀片剌向戊○○，因戊○○跌坐地上，
    而逃過一劫，丙○○上前欲阻止，則遭丁○○以上開半片檳榔剪刀劃傷臉部，致
    丙○○受有臉部撕裂傷之傷害。丁○○欲乘隙逃離現場。適巡邏警員經過現場，
    心驚之餘，將該支半片的檳榔剪刀棄置地上，而為警查獲。並扣得上開半片之檳
    榔剪刀一支。
二、案經祥鑫公司、丙○○訴由桃園縣警察局大溪分局報告臺灣桃園地方法院檢察署
    檢察官偵查起訴。
        理  由
一、訊據被告丁○○固坦承將上開帳單交付甲○○前往向葉鈞洲收款，以及用扣案之
    半片檳榔剪刀劃傷告訴人丙○○等情，惟矢口否認有何竊盜、詐欺、傷害等之犯
    行，辯稱：帳單是乙○○的朋友交給我的；當時在友人之檳榔攤裡剪檳榔，因告
    訴人丙○○抓他，要跑才不小心劃到告訴人，無傷害之故意云云。惟查：
  （一）右揭傷害部分之犯罪事實，業據告訴人丙○○指述綦詳，核與證人戊○○、
        李長青、甲○○於警訊時證述之情節相符（參偵卷第十三頁、第十四頁），
        並有財團法人天主教聖保祿修女會醫院之診斷證明書附卷可稽（參偵卷第十
        二頁），此外，並有半片之檳榔剪刀一支扣案可資佐證，被告傷害告訴人丙○○之犯行，已可認定。
  （二）其餘竊盜等部分，亦據告訴人祥鑫公司負責人戊○○指述在卷，核與證人甲○○於警訊時證述：該帳單係被告交付予他去收款之情節相符，並有祥鑫帳
        單七紙附卷可考（參偵卷第二十二至二十五頁），被告竊盜之犯行已可認定
        。又被告將所竊得之帳單，交由證人甲○○持向被害人葉鈞洲請款，因被害
        人葉鈞洲與告訴人之負責人戊○○連絡而未能取得帳款一節，亦據告訴人之
        負責人戊○○指述歷歷，核與被害人葉鈞洲、及證人甲○○於警訊時作證相
        符，是被告詐欺取財未遂之犯行，亦可認定。
  （三）被告丁○○雖執上詞置辯，惟查：
    １、扣案之檳榔剪刀只有半片，並非一把完整之剪刀，是被告辯稱當時正在朋友
        之檳榔攤裡剪檳榔一詞，即無可採。且，被告當時，見告訴人等人到達其與
        甲○○所約定之巷口時，即攜該把扣案之半片檳榔剪刀往外跑，並非在遭告
        訴人等圍捕後，情急之下拾取剪刀防衛。又被告在行進間，向告訴人等人嚇
        稱：不要過來，並拿起該把剪刀作勢，在戊○○跑到最前面時，並即持刀往
        戊○○剌去，因戊○○跌坐在地，而未受傷害，嗣告訴人丙○○上前阻止時
        ，遭被告所持之上開剪刀劃傷，足見被告當時確有持該把剪刀傷害告訴人等
        人之故意，上開所辯亦不足採信。
    ２、就帳單來源部分，被告先於警訊時供稱：「八十九年十月二十一日二十二時
        許，我在大溪鎮○○路大聯盟保齡球館內打電動玩具，遇很久沒有遇到的朋
        友阿隆坐下來聊聊，他拿出一份祥鑫興業股份有限公司（預拌混凝土廠）的
        應收帳單，面額五十萬五千六百元，要我去幫忙收帳，收回的帳款可抽一成
        佣金，我本說我不熟，不要去賺這個錢，他硬把帳單交給我，要我去找可幫
        忙去收的人，我才勉強收下。」、「八十九年十月二十三日十三時許，我到
        甲○○大溪鎮壽路一二一一號家中去找他問可不可以去收款，可賺得一成的
        佣金，他答應說要找朋友一起去收，我當時也是告訴他是朋友託收的。」（
        參偵卷第五頁）。嗣於解到臺灣桃園地方法院檢察署時中改稱：「帳單是乙○○交給我的。」、「約十五日左右，在大溪大聯盟球館交給我，因我欠林
        錢，他要我收到這筆錢還債，我將帳單交給甲○○。」（參偵卷第三十二頁
        背面、第三十三頁）。其後於偵查中又稱：「約於八十九年十月間，有一個
        叫郭圈或郭雙的男子，拿那收款單給我，要我收帳，我說那地點不熟，人也
        不認識，沒法處理，他就問在旁的甲○○去收款，有佣金，甲○○既有熟，
        我同意了。」（參偵卷第六十三頁背面）。本院調查時，則供稱：「因交給
        我的人跟我說去拿到錢可以抽佣，因我跟那個債務人不熟，所以就交給甲○○去處理。帳單是一位叫阿村的人給我的。」（參本院九十年十月二十六日
        訊問筆錄）。最後於答辯狀中另稱：「與甲○○及綽號阿村及乙○○等數人
        ，先約至大溪鎮一處球館見面後，再至乙○○位於大溪鎮○○街其表舅之住
        宅，由阿村者取出該紙帳單，交由被告及甲○○等人傳閱，阿村提及．．．
        若有辦法收此款項，則公司將有５％佣金作為酬謝。」（參被告所提九十年
        十二月四日答辯狀）。被告前後數次應訊，結果有五種不同之說法。而質之
        證人乙○○於偵查中證稱：「我未看過這張請款單，未交這張請款單給丁○○。」（參偵卷第六十四頁），嗣於本院調查時，亦結證稱：沒有交帳單給
        被告，也沒有看過帳單（參本院九十年十月二十六日訊問筆錄）。因此被告
        辯稱該份帳單係證人乙○○所給的，已難採信。徵以證人甲○○於警訊時陳
        稱：「丁○○於十月二十三日十五時許拿了一份祥鑫興業股份有限公司，帳
        面金額新台五十萬五千六百元整的帳單，要我幫他到葉鈞洲處所收帳款，並
        答應我要給我一成的佣金．．．。」（參偵卷第十四頁背面），與被告於警
        訊、解到偵訊時所供，在證人甲○○家中，將帳單交予甲○○去請款一節相
        符，應較可採信。至於被告嗣後改稱：在證人乙○○家中，由阿村之人交予
        甲○○，明顯與其之前之陳述不符，亦與證人甲○○之陳述互有出入，又無
        法提供阿村之真實年籍，供本院查證，堪認所辯應為事後杜撰之詞，不足憑
        採。
  （四）綜合上述各節，被告傷害告訴人丙○○之犯行，應可認定。又帳單原為告訴
        人祥鑫公司所有，其後卻由被告交予證人甲○○前往被害人葉鈞洲處收款，
        由此推知，該份告訴人祥鑫公司所遺失之帳單，係被告所竊當無疑問。被告
        交證人甲○○請款而未取得款項，亦經上揭證人作證屬實，是被告詐欺未遂
        犯行，亦可認定。
二、核被告所為係犯刑法第三百二十條第一項竊盜罪、第三百三十九條第一項、第三
    項詐欺取財未遂罪、第二百七十七條第一項普通傷害罪。公訴意旨漏引刑法第三
    百三十九條第一項、第三項，應予補充，附此敘明。被告利用不知情之成年男子
    甲○○為本件詐欺犯行，係間接正犯。被告所犯竊盜罪、詐欺取未遂罪間，有方
    法目的之牽連關係，應從一重之詐欺取財未遂罪處斷。被告所犯詐欺取財未遂及
    傷害二罪，犯意各別，行為互殊，應分論併罰。被告有如事實欄所載之科刑及執
    行情形‧此有臺灣高等法院被告全國前案紀錄表附卷可稽，其於刑之執行完畢後
    ，五年內再犯本件有期徒刑以上之罪，為累犯，應依刑法第四十七條之規定加重
    其刑。被告雖已著手詐欺取財之行為之實施，惟未生取財之結果，其犯罪尚屬未
    遂，爰依刑法第二十六條前段之規定減輕其刑。刑有加重、減輕，併依刑法第七
    十一條第一項規定先加重後減輕之。查被告行為後，刑法第四十一條將原「犯最
    重本刑為三年以下有期徒刑以下之刑之罪，而受六月以下有期徒刑或拘役之宣告
    ，因身體、教育、職業或家庭之關係，執行顯有困難者，得以一元以上三元以下
    折算一日，易科罰金」之規定，於九十年一月四日修正為刑法第四十一條第一項
    前段，修正後之新規定為「犯最重本刑為五年以下有期徒刑以下之刑之罪，而受
    六月以下有期徒刑或拘役之宣告，因身體、教育、職業、家庭之關係或其他正當
    事由，執行顯有困難者，得以一元以上三元以下折算一日，易科罰金」，上開修
    正後之新規定已於九十年一月十日經總統公布，而於同年一月十二日生效施行，
    是被告行為後法律已有變更，經比較新舊法之結果，以修正後之新規定對被告較
    為有利，應依刑法第二條第一項前段之規定，適用裁判時即修正後之刑法第四十
    一條第一項前段之規定，併予敘明。爰審酌被告不思憑己力謀生，竊取他人之物
    ，又利用不知情之人犯本案等情狀，判處如主文所示之刑，及諭知易科罰金之折
    算標準。並定其應執行之刑及易科罰金之折算標準。扣案之檳榔剪刀一支，雖為
    被告供犯罪之用，但非其所有，爰不另為沒收之諭知，附此敘明。
據上論斷，應依刑事訴訟法第二百九十九條第一項前段，刑法第二百七十七條第一項
、第三百二十條第一項、第三百三十九條第一項、第三項、第五十五條、修正後第四
十一條第一項前段、第四十七條、第二十六條、第五十一條第五款，罰金罰鍰提高標
準條例第一條前段、第二條，判決如主文。
本案經檢察官張尹敏到庭執行職務。
中      華      民      國    九十      年     十二     月     十三     日
                                臺灣桃園地方法院刑事第二庭
                                    審判長法  官  王  兆  飛
                                          法  官  王  美  玲
                                          法  官  李  桂  英
右正本證明與原本無異。
如不服本判決，應於判決送達後十日內，向本院提出上訴狀。
                                          書記官  梁  麗  雲
中      華      民      國    九十      年     十二     月     十三     日
附論罪科刑依據之法條：
刑法第二百七十七條第一項
傷害人之身體或健康者，處三年以下有期徒刑，拘役或一千元以下罰金。
刑法第三百三十九條第一、三項
意圖為自己或第三人不法之所有，以詐術使人將本人或第三人之物交付者，處五年以
下有期徒刑、拘役或科或併科一千元（已提高十倍為一萬元）以下罰金。
以前項方法得財產上不法之利益或使第三人得之者，亦同。
前二項之未遂犯罰之。


司法院資訊處製作；財團法人民間司法改革基金會備份。
